【裁判字號】    92,交聲,251
【裁判日期】    920908
【裁判案由】    聲明異議
【裁判全文】
臺灣高雄地方法院交通事件裁定                    九十二年度交聲字第二五一號
    原處分機關  高雄市政府交通局交通事件裁決處
    受 處分 人
    即 異議 人  甲○○
右列受處分人因違反道路交通管理處罰條例案件，對於高雄市交通事件裁決所九十二
年五月二十六日所為之處分（原處分：高市府交裁字第三二－Ｂ00000000號
），聲明異議，本院裁定如左：
    主  文
原處分撤銷。
甲○○不罰。
    理  由
一、聲明異議意旨略以：異議人即受處分人甲○○前於九十二年三月二十三日晚間零
    時十分，駕駛其所有ＺＨ－七三七七號自用小客車，行經高雄市○○區○○街七
    五號前為警攔查，認異議人變更排氣管製造噪音，而依法開立違規單舉發，並經
    原處分機關依道路交通管理處罰條例第四十三條第一項第二款之規定，於九十二
    年五月二十六日以高市府交裁字第三二－Ｂ00000000號裁處罰鍰新臺幣
    （下同）六千元在案。惟異議人並無上開為警舉發之違規事實，原處分尚有違誤
    ，爰依法聲明異議等語。
二、按汽車駕駛人，駕駛汽車拆除消音器，或以其他方式造成噪音者，處新臺幣罰鍰
    六千元以上二萬四千元以下罰鍰，並當場禁止其駕駛，道路交通管理處罰條例第
    四十三條第一項第二款固定有明文。惟該條之處罰前提，須駕駛人確有「拆除消
    音器」造成噪音，或「以其他方式」且「造成噪音」者，始能構成。訊之異議人
    堅詞否認有何變更排氣管造成噪音，或拆除消音器等違規行為，辯稱：我的排氣
    管是原廠的，沒有造成噪音，我也沒有拆除消音器，後來去驗車有合格等語。
三、經查：卷附高雄市政府警察局舉發違反道路交通管理事件通知單固載有「變更排
    氣管，製造噪音」之本件異議人違規事實，惟異議人以前詞置辯，而經本院傳訊
    證人即查獲警員證人黃盛昌，其固到庭結證證稱：新濱派出所轄區係屬衛生署編
    制之第二類噪音管制區，分局即規劃取締改裝排氣管造成噪音之自小客車，當時
    是用無線電監聽，並用肉眼判斷有無改裝排氣管，若可疑即盤查，當時我們請異
    議人採油門，根據排氣管產生的噪音超過標準值，我們才開單，且異議人之車子
    有改裝排氣管等語，惟證人取締當時，並未與環保局配合以儀器測量，僅以耳朵
    聽取之方式測量認定等情，亦據證人黃盛昌證稱在卷（本院九十二年七月一日訊
    問筆錄），對照證人所提卷附「擴音設施噪音管制標準：第二類：早、晚六十五
    分貝；日間七十五分貝：夜間五十分貝」觀之，證人僅以肉耳聽取，並未配合任
    何儀器測量，顯無法準確測得噪音之分貝數，遑論據以認定異議人所駕上開車輛
    行駛時發出之噪音確已達上開噪音管制標準。參以證人洪志隆即異議人嗣經警責
    令驗車之高雄市監理處承辦檢驗員於本院調查時到庭證稱：我們是依舉發違規單
    上所載項目檢查排氣管，我檢查時系爭車輛之排氣管已無改裝情形，我才加註恢
    復原狀，但警察取締時我不在現場，我不知道車輛為警取締時排氣管的樣子，因
    違規單沒有舉發消音器項目，所以未對消音器作檢查，又車輛的噪音是否超出異
    常應由環保局以特定儀器來檢驗，我們沒有儀器不能檢查，僅憑耳朵不能測定等
    語，是依上開證人二人之證言，縱能證明異議人有將系爭自用小客車排氣管變更
    之行為，惟均無法佐認其變更排氣管，確已達製造噪音程度之違規行為。綜上所
    述，縱本件異議人有變更排氣管之行為，惟並無積極事證可證其已達製造噪音之
    程度，復查無其他證據可資證明異議人有拆除消音器或以其他方式製造噪音之違
    規行為，參照前揭說明，即與上開道路交通管理處罰條例第四十三條第一項第二
    款所規定之違規要件不符，自難遽認異議人違反上開交通法規而予裁處。原處分
    未予詳查，遽予裁罰，尚有未洽，本件異議為有理由，應由本院將原處分撤銷，
    另諭知異議人不罰。
四、據上論斷，應依道路交通案件處理法第二十條，裁定如主文。
中      華      民      國      九十二      年      九      月    八    日
                                臺灣高雄地方法院交通法庭
                                        法  官    林韋岑
右正本證明與原本無異。
如不服本裁定，應於裁定送達後五日內，向本院提出抗告狀。
                                        書記官    林慧君
中    華    民    國      九十二      年      九      月      九      日


司法院資訊處製作；財團法人民間司法改革基金會備份。
